臺灣板橋地方法院刑事判決　　　　　　　95年度訴字第1274號
公　訴　人　臺灣板橋地方法院檢察署檢察官
被　　　告　丙○○
選任辯護人　李承志律師
被　　　告　乙○○
　　　 　　　　　　（現另案在臺灣新竹監獄執行）
選任辯護人　高雪琴律師
上列被告因違反毒品危害防制條例案件，經檢察官提起公訴（95
年度偵字第8133號、94年度偵字第19668 號、95年度偵字第960
號），本院判決如下：
    主  文
丙○○販賣第一級毒品未遂，處有期徒刑拾年；扣案第一級毒品
海洛因包內之海洛因（合計淨重壹點貳伍公克）、第二級毒品
安非他命壹包內之安非他命（鑑驗餘淨重壹點陸貳公克）均沒收
銷燬，扣案包裝海洛因之小袋子個、包裝安非他命之小袋子壹
個、研磨缽壹組、電子磅秤壹個、分裝袋壹包均沒收。
乙○○無罪。
    事  實
一、丙○○基於販賣第一級毒品海洛因及第二級毒品安非他命之
    犯意，其於民國94年9 月8 日14時33分許，丙○○與其弟乙○○均在臺北縣中和市○○路89巷7 之1 號12樓住處內，當
    時乙○○正在睡覺，適有甲○○以其0000000000號行動電話
    撥打至丙○○所有門號為0000000000號之行動電話與丙○○
    對話，詢問丙○○之弟弟乙○○手邊有無第一級毒品海洛因
    及第二級毒品安非他命現貨各4 分之1 兩一事，甲○○與丙○○結束通話後，因丙○○上開門號0000000000號之行動電
    話無法撥打出去，丙○○於同日14時44分許，便使用正在睡
    覺之乙○○所使用門號為0000000000號之行動電話撥打出去
    給甲○○使用之0000000000號行動電話，回覆甲○○現貨只
    有海洛因，沒有安非他命，並報價4 分之1 兩海洛因為新臺
    幣（下同）4500元。復於同日15時16分許，再由丙○○以上
    開0000 000000 號之行動電話撥打給上開甲○○使用之0000
    000000號行動電話，談妥由乙○○（但並無證據證明乙○○
    知情）向上手調取各4 分之1 兩之安非他命及海洛因，且甲○○與乙○○談妥4 分之1 兩安非他命之交易價格係2000元
    ，而4 分之1 兩海洛因之交易價格係4500元，雙方約在丙○○位在臺北縣中和市○○路89巷7 之1 號12樓住處附近交易
    毒品海洛因與安非他命，惟甲○○並未前往所約定之地點與
    丙○○交易毒品，致丙○○販賣毒品海洛因與安非他命均未
    遂。嗣警方因甲○○涉嫌毒品、槍砲與組織犯罪防制條例等
    案件而監聽甲○○之電話，得悉丙○○欲販賣毒品安非他命
    及海洛因予甲○○之上情，爰於於94年9 月19日19時50分許
    ，持搜索票至丙○○上址臺北縣中和市○○路89巷7 之1 號
    12 樓 住處內，當場查獲陳嶢坤及乙○○2 人，並自陳嶢坤
    褲子口袋內起出與本案無關之安非他命1 包（淨重0. 24 公
    克）與吸食器1 組；另自房間內起出毒品海洛因3 包（合計
    淨重1.25公克）與安非他命1 包（鑑驗餘淨重1.62公克），
    暨丙○○所有供其販賣毒品海洛因與安非他命所使用之研磨
    缽1組 、電子磅秤1 個、分裝袋1 包，以及與本案無關之注
    射針筒85支（已使用5 支、未使用80支）、橡膠管2 條等物
    。
二、案經臺灣板橋地方法院檢察署檢察官主動簽分偵查起訴。
    理  由
壹、證據能力：
一、卷附臺北市政府警察局刑事警察大隊執行通訊監察案件譯文
    部分：
    按「（第1 項）有事實足認被告或犯罪嫌疑人有下列各款罪
    嫌之一，並危害國家安全或社會秩序情節重大，而有相當理
    由可信其通訊內容與本案有關，且不能或難以其他方法蒐集
    或調查證據者，得發通訊監察書。．．．一最輕本刑為三年
    以上有期徒刑之罪．．．（第2 項）前項通訊監察書，偵查
    中由檢察官依司法警察機關聲請或依職權核發，審判中由法
    官依職權核發。」，通訊保障及監察法第5 條定有明文。因
    警方欲監聽之隊象係涉犯毒品、槍砲與組織犯罪防制條例案
    件之甲○○一節，業經證人即承辦本案之偵查員劉三榮到庭
    結證明確（見本院95年12月8 日審判筆錄），再被告丙○○
    係涉犯毒品危害防制條例第4 條第1 項、第2 項之販賣第一
    級與第二級毒品罪嫌，而該等罪嫌之法定刑係七年以上有期
    徒刑或無期徒刑或死刑之罪，且甲○○所涉嫌之上開毒品、
    槍砲與組織犯罪防制條例等案件，亦係屬於上開最輕本刑為
    三年以上有期徒刑之罪，屬於得核發通訊監察書之範圍，且
    上開單位執行本案之通訊監察，係根據臺灣臺北地方法院檢
    察署檢察官以不能或難以其他方法蒐集或調查證據，有監察
    其相關通訊之必要，而依職權核發通訊監察書，此有卷附臺
    灣臺北地方法院檢察署通訊監察書可稽（見94年度偵字第19
    668 號偵查卷第10頁），則臺灣臺北地方法院檢察署檢察官
    以不能或難以其他方法蒐集或調查證據，有監察其相關通訊
    之必要，而依職權核發通訊監察書，對於嫌犯甲○○或其他
    相關人等之電話實施監聽，自屬合法。故執行監聽機關對於
    甲○○之電話實施監聽之結果，就甲○○或與之通話之被告
    丙○○在上開電話中之通話內容，翻成卷附通訊監察譯文（
    見94年度偵字第19668 號偵查卷第51至53頁），而被告丙○○自承其曾說過上開通訊監察譯文內容之言詞，揆諸上開說
    明，此等通訊監察內容既係實施刑事訴訟程序之公務員依法
    定程序所取得之證據，該等證據依刑事訴訟法第158 條之4
    規定之反面解釋，自有證據能力，而得為證據（按刑事訴訟
    法第158 條之4 規定「除法律另有規定外，實施刑事訴訟程
    序之公務員因違背法定程序取得之證據，其有無證據能力之
    認定，應審酌人權保障及公共利益之均衡維護」，依該規定
    之反面解釋，如實施刑事訴訟程序之公務員係依法定程序取
    得證據者，該等證據即具有證據能力），故卷附上開通訊監
    察案件譯文自有證據能力，合先敘明。
二、卷附臺北市政府警察局95年4 月3 日北市鑑毒字第1269號鑑
    驗通知書；法務部調查局95年1 月10日調科壹字第06001085
    1 號鑑定通知書：
    按「被告以外之人於審判外之言詞或書面陳述，除法律有規
    定者外，不得作為證據」，刑事訴訟法第159 條第1 項固定
    有明文，然「鑑定之經過及其結果，應命鑑定人以言詞或『
    書面』報告」，同法第206 條第1 項亦規定甚明，是鑑定人
    以書面為鑑定報告提出於法院，依刑事訴訟法第159 條第1
    項立法理由及同法第206 條第1 項規定，即具有證據能力。
    又法院或檢察官得囑託醫院、學校或其他相當之機關、團體
    為鑑定，或審查他人之鑑定，並準用第203 條至第206 條之
    1 之規定，刑事訴訟法第208 條第1 項亦定有明文。依此，
    檢察官對於偵查中之案件，認須實施鑑定者，固應就具體個
    案，選任鑑定人或囑託鑑定機關（團體）為之；但對於司法
    警察機關調查中之案件，或有量大或急迫之情形，為因應實
    務之現實需求，如檢察官針對該類案件之性質（例如：查扣
    之毒品必須檢驗其成份、對施用毒品之犯罪嫌疑人必須檢驗
    其體內有無毒品代謝反應、對於查扣之槍砲彈藥必須檢驗有
    無殺傷力、對違反野生動物保育法案件必須鑑定是否屬於保
    育類動物案件等），認為當然有鑑定之必要者，經參考法務
    部92年5 月20日法檢字第092080203 號函送之法務部「因應
    刑事訴訟法修正工作小組」研討之刑事訴訟法修正相關議題
    第21則之共識結論，以及臺灣高等法院於92年8 月1 日舉行
    之刑事訴訟法新制法律問題研討會第三則法律問題研討結果
    之多數說（載於司法院92年8 月印行「刑事訴訟法新制法律
    問題彙編」第15頁至第18頁），基於檢察一體原則，得由該
    管檢察長對於轄區內之案件，以事前概括選任鑑定人或囑託
    鑑定機關（團體）之方式，俾便轄區內之司法警察官、司法
    警察對於調查中之此類案件，得即時送請事前已選任之鑑定
    人或囑託之鑑定機關（團體）實施鑑定，該鑑定人或鑑定機
    關（團體）亦應視同受承辦檢察官所選任或囑託而執行鑑定
    業務，其等出具之書面鑑定報告應屬刑事訴訟法第206 條所
    定之傳聞例外，當具有證據能力（法務部92年9 月1 日法檢
    字第09200350 83 號函可供參照）。從而，本件扣案毒品海
    洛因與安非他命，由查獲之警察單位依先前轄區檢察署檢察
    長事前概括選任毒品鑑定機關即臺北市政府警察局（就安非
    他命部分）與法務部調查局（就海洛因部分）實施鑑定，該
    等鑑定機關所出具之臺北市政府警察局95年4 月3 日北市鑑
    毒字第1269號鑑驗通知書與法務部調查局95年1 月10日調科
    壹字第060010851 號鑑定通知書，即具有證據能力而均得為
    本案之證據。
貳、有罪部分（即被告丙○○部分）：
甲、認定犯罪事實所憑之證據及其理由：
一、訊據被告丙○○固坦承其與乙○○係兄弟關係，且被告丙○○之行動電話門號是0000000000，其弟乙○○的行動電話為
    0000000000，另甲○○之行動電話為0000000000；被告丙○○於94年9 月8 日與其弟乙○○住在臺北縣中和市○○路89
    巷7 之1 號12樓之住處；甲○○於於同日14時33分許，以00
    00000000號行動電話撥打至0000000000號與被告丙○○對話
    ，詢問其弟乙○○手邊有無第一級毒品海洛因及第二級毒品
    安非他命現貨各四分之一兩一事，被告丙○○後來隨即於同
    日14時44分許，由甲○○以0000000000號電話打給丙○○之
    0000000000之行動電話，由被告丙○○回覆甲○○現貨只有
    海洛因，沒有安非他命，並報價4 分之1 兩為4500元；被告
    丙○○再於同日15時16分許，使用其弟乙○○之0000000000
    號行動電話，撥打給甲○○門號為0000000000之行動電話，
    談妥由乙○○向他人調取各4 分之1 兩之安非他命及海洛因
    ，雙方約在上址臺北縣中和市○○路89巷7 之1 號12樓住處
    附近交易毒品等情，惟矢口否認有何販賣毒品海洛因與安非
    他命之犯行，辯稱：「我之所以利用電話跟甲○○約定上開
    事情的目的是要騙甲○○出來，因他之前欠我朋友何幼海一
    筆款項，何幼海請我把甲○○約出來，後來甲○○一直打電
    話給我要買毒品，我就電話聯絡何幼海是否趁此機會將甲○○找出來，何幼海因人在臺中，他要我將甲○○騙出來，並
    儘量拖延，後來甲○○同日下午大約4 、5 點，或5 、6 點
    打電話給我，說他到了，而我本身沒有貨，且何幼海又還沒
    有趕到，所以我就沒有出去，且我電話就不接了。」云云。
二、惟查：
  (一)甲○○如何於94年9 月8 日14時33分以0000000000號行動電
    話撥打至被告丙○○所有門號為0000000000號之行動電話與
    丙○○對話，詢問被告丙○○之弟弟乙○○手邊有無第一級
    毒品海洛因及第二級毒品安非他命現貨各4 分之1 兩一事，
    甲○○與被告丙○○結束通話後，因被告丙○○上開門號00
    00000000號之行動電話無法撥打出去，被告丙○○於同日14
    時44分許，便使用正在睡覺之乙○○所使用門號為00000000
    00號之行動電話撥打出去給甲○○使用之0000000000號行動
    電話，回覆甲○○現貨只有海洛因，沒有安非他命，並報價
    4 分之1 兩海洛因為4500元，復於同日15時16分許，再由被
    告丙○○以上開0000000000號之行動電話撥打給上開甲○○
    使用之0000000000號行動電話，談妥由乙○○向上手調取4
    分之1 兩之安非他命及海洛因，雙方約在丙○○位在臺北縣
    中和市○○路89巷7 之1 號12樓住處附近，由被告丙○○交
    毒品海洛因與安非他命予買主甲○○等情，業經被告丙○○
    供述在卷，而被告丙○○與甲○○之前開電話通話內容，亦
    有卷附通訊監察譯文可稽（見94年度偵字第19668 號偵查卷
    第51至53頁），而觀諸附件即上開通訊監察譯文之內容，可
    知甲○○一直要向被告丙○○購買毒品海洛因與安非他命，
    雙方一直就價錢、毒品重量等細節在磋商，最後達成甲○○
    要向被告丙○○購買各4 分之1 兩之安非他命及海洛因，且
    甲○○與乙○○談妥4 分之1 兩之安非他命係2000元，而4
    分之1 兩海洛因係4500元等情，足徵被告丙○○與甲○○業
    已就買賣毒品安非他命及海洛因之重量、金額等細節達成合
    意，堪以認定。
  (二)又警方如何因甲○○涉嫌毒品、槍砲與組織犯罪防制條例等
    案件而監聽甲○○，得悉丙○○欲販賣毒品安非他命及海洛
    因予甲○○之上情，爰於於94年9 月19日19時50分許，持搜
    索票至丙○○上址臺北縣中和市○○路89巷7 之1 號12樓住
    處內，當場查獲陳嶢坤及乙○○2 人，並自陳嶢坤褲子口袋
    內起出安非他命1 包（淨重0. 24 公克）與吸食器1 組；另
    自房間內起出毒品海洛因三包（合計淨重1.25公克）與安非
    他命一包（鑑驗餘淨重1.62公克）、研磨缽1 組、電子磅秤
    1 個、分裝袋1 包、注射針筒85支（已使用5 支、未使用80
    支）、橡膠管2 條等物等情，亦經證人即承辦本案之臺北市
    政府警察局刑事警察大隊偵查員劉三榮到庭結證明確（見本
    院95年12月8 日審判筆錄）。此外，復有毒品海洛因3 包（
    合計淨重1.25公克）與安非他命1 包（鑑驗餘淨重1.62公克
    ）、研磨缽1 組、電子磅秤1 個、分裝袋1 包等物扣案足資
    佐證，而上開在房間內所查扣之毒品海洛因3 包（合計淨重
    1.25公克）與安非他命1 包（鑑驗餘淨重1.62公克）等物，
    經送鑑定結果，確係該等毒品，淨重亦分別如上述等情，亦
    有臺北市政府警察局95年4 月3 日北市鑑毒字第1269號鑑驗
    通知書與法務部調查局95年1 月10日調科壹字第060010851
    號鑑定通知書在卷足憑（見本院95年度訴字第865 號卷第37
    頁暨94年度偵字第19668 號偵查卷第103 頁），雖被告丙○○辯稱上開在房間所扣得之毒品與扣案之研磨缽1 組、電子
    磅秤1 個、分裝袋1 包等物均非其所有，均係其弟乙○○所
    有之物，而被告乙○○亦附和被告丙○○之此等說詞，然因
    被告丙○○係與被告乙○○及其等之母親同住上址，業經被
    告丙○○與乙○○供述明確，且被告丙○○既有要將毒品海
    洛因與安非他命販賣予甲○○，參酌扣案之毒品海洛因、安
    非他命暨研磨缽、電子磅秤、分裝袋等物，顯與被告丙○○
    販賣毒品之犯行，具有密切相關，即研磨缽可以將毒品研碎
    ，而電子磅秤可以秤毒品之重量再以分裝袋包裝賣出去，則
    上開扣案之毒品與物品顯係被告丙○○所有之物，並均與其
    販賣毒品之犯行有關，即前開扣案之研磨缽、電子磅秤、分
    裝袋等物，應係被告丙○○所有，供其販賣毒品海洛因與安
    非他命所用之物，應無庸置疑。
  (三)被告丙○○雖辯稱其係受何幼海之託，要將欠何幼海錢的甲○○騙出來，才在電話中向甲○○佯稱要販賣毒品海洛因與
    安非他命云云。然從附件之通訊監察譯文可知甲○○在94年
    9 月8 日下午2 時33分許，撥打丙○○的行動電話開口就問
    乙○○有那個嗎？而丙○○立刻就知道彼話中之含意，馬上
    詢問甲○○要軟的還是硬的，則若非被告丙○○平日即為販
    售毒品之藥頭，甲○○斷不致於電話接通後劈頭就向被告丙○○以買賣毒品之術語詢問丙○○買賣毒品，探查乙○○是
    否尚存毒品可供其購入，況且該通2 時33分通聯最後丙○○
    還提醒甲○○說軟的、硬的都漲價，更可以推論甲○○之前
    極有可能曾經向丙○○買過毒品，只是以比較低的價格購入
    ，因此丙○○才要提醒甲○○有漲價一情。又被告丙○○雖
    然辯稱是因為甲○○欠其朋友何幼海的錢，為了幫何幼海討
    錢才幫他騙出甲○○，並傳何幼海作證，而何幼海到庭作證
    時，確實有附合被告丙○○所言，然依照何幼海在本院所證
    ，彼是在94年9 月8 日中午前接到電話，丙○○通知彼，甲○○有電話聯繫他，所以何幼海要求被告丙○○要將甲○○
    約出來，以利何幼海討錢等情（見本院95年12月8 日審判筆
    錄），惟依照證人即員警劉三榮所言，迄94年9 、10月間均
    有監聽甲○○的行動電話，9 月8 日下午2 點33分是甲○○
    撥打第一通電話給被告丙○○等情（見本院95年12月8 日審
    判筆錄），抑且，被告丙○○也自承那通電話是甲○○欠何
    幼海錢失去聯繫後的第一通，則何以丙○○可以預見甲○○
    下午會打這通電話給他，而在當日上午打電話通報何幼海？
    更何況依照證人何幼海及被告丙○○所言，甲○○是92年間
    積欠何幼海三萬元，而何幼海也希望將錢討回，才請被告丙○○將甲○○約出，然而依照常情，何幼海應該會積極聯繫
    約明碰面的處所為何，以方便其討錢，惟依照何幼海在本院
    具結證述略以：其當時並沒有問甲○○與被告丙○○在何時
    何地見面，而且其接到被告丙○○這通電話時，接通完畢就
    將手機關機等語（見本院95年12月8 日審判筆錄），既是甲○○欠何幼海的錢，為何何幼海事不關己，與常情不符？更
    何況丙○○以販毒為餌，約甲○○見面時，也應該要探明何
    幼海當時身在何處，可否及時趕到其與甲○○相約的處所，
    或者是約在何幼海方便到達的處所，以利何幼海當面向甲○○討債，不過依照被告丙○○的供述，以及何幼海所言，對
    此毫無討論，與常理、邏輯不相符。再者，如前所述，倘依
    照被告丙○○前開所辯，甲○○欠何幼海錢後，就沒有與其
    聯繫，而依照被告丙○○所言，第一通電話甲○○劈頭沒有
    介紹自己是何人，也沒有噓寒問暖，更沒有問對話的是何人
    ，劈頭就問被告丙○○買毒品，亦與常情不符，顯見被告丙○○上開所辯不實。另外，丙○○在偵查、審理時均稱其與
    甲○○不熟，而且其在偵查中說甲○○不知道其住在哪裡，
    但是依照附件所示當天最後一通通聯，甲○○問說約在何處
    時，被告丙○○說約在我家巷口，甲○○答稱好，就掛斷了
    ，顯見二人交情絕非一般，益徵被告丙○○前開所辯不實，
    顯係畏罪情虛。況證人何幼海之所以記得被告丙○○曾於94
    年9 月8 日打電話給彼，是因為彼當天因心臟不舒服，所以
    至臺北縣市之醫院就診，當日彼絕對有使用健保卡就診，因
    彼當時在醫院接到被告丙○○有關甲○○打來之電話，彼就
    要求被告丙○○一定要將甲○○約出來，所以彼印象特別深
    刻等情，業經證人何幼海在本院結證在卷（見本院95年12月
    8 日審判筆錄），惟經本院向中央健康保險局函詢何幼海是
    否曾於94年9 月8 日就醫，經該局於95年12月28日函覆略以
    ：「本保險特約醫事服務機構於94年9 月8 日並未申報保險
    對象何幼海先生之門診及住院醫療費用」等情，此有中央健
    康保險局臺北分局95年12月28日健保北費二字第0950136718
    號函在卷足憑（見95年度訴字第1274號卷第121 頁），足見
    證人何幼海於94年9 月8 日並未就醫，故其前開有關因其於
    該日曾使用健保卡就醫，接到被告丙○○之電話，故印象特
    別深刻云云，顯係事後與被告丙○○串證之虛詞，並不足取
    。益徵被告丙○○上開有關其係受何幼海之託，要將欠何幼
    海錢的甲○○騙出來，才在電話中向甲○○佯稱要販賣毒品
    海洛因與安非他命云云之辯解，與事實不合，委無足採。
  (四)按安非他命與海洛因經政府懸為禁令嚴加取締，物稀價昂，
    苟無利可圖，自無甘冒被取締判處重罪之危險而從事安非他
    命與海洛因買賣之理，是被告丙○○所販入安非他命與海洛
    因之價格必較其出售之價格低廉，而有從中賺取買賣差價牟
    利之意圖甚明。
  (五)綜上諸情參互以析，被告丙○○上開所辯，應係卸責之詞，
    不足採信，本件事證明確，被告丙○○犯行洵堪認定，應予
    依法論科。
乙、應適用之法律、科刑審酌事由及沒收物之處理：
一、新舊法比較：
  (一)刑法第二條：
    查被告行為後，刑法第2 條第1 項於94年2 月2 日以華總一
    義字第09400014901 號令修正公布，並自95年7 月1 日起施
    行；修正後刑法第2 條第1 項規定，已將新舊法律適用之「
    從新從輕」原則，改採「從舊從輕」原則，而此規定僅係規
    範行為後法律變更所生新舊法律比較適用之準據法，並非實
    體刑罰法律，自不生行為後法律變更之比較適用之問題，應
    逕行適用新法第2條第1項之規定。
  (二)未遂犯：
    被告行為後，刑法業於94年1 月7 日修正公布，並於95年7
    月1 日施行，修正前刑法第25條第2 項規定：「未遂犯之處
    罰，以有特別規定者為限。」；第26條前段規定：「未遂犯
    之處罰，得按既遂犯之刑減輕之。」而修正後刑法第25條第
    2 項規定：「未遂犯之處罰，以有特別規定者為限，並得按
    既遂犯之刑減輕之。」，比較新舊法結果，並無有利或不利
    之情形，依前說明，本案關於被告此部分未遂犯之適用，應
    適用裁判時之法律即刑法第25條第2 項規定。
  (三)被告行為時之修正前刑法第55條係規定：「一行為而觸犯數
    罪名，或犯一罪而其方法或其結果之行為犯他罪名者，從一
    重處斷」；而被告行為後該條修正為：「一行為而觸犯數罪
    名者，從一重處斷。但不得科以較輕罪名所定最輕本刑以下
    之刑」。亦即被告行為後，有關想像競合犯之規定，仍保留
    ，但在科刑上有所限制；且修正後之規定僅係法理之明文化
    ，非屬法律之變更，應適用裁判時之法律即刑法第55條想像
    競合犯之規定。
  (四)被告行為時之修正前刑法第64條第2 項係規定：「死刑減輕
    者，為無期徒刑或為十五年以下十二年以上有期徒刑」，修
    正前刑法第65條第2 項係規定：「無期徒刑減輕者，為七年
    以上有期刑」；而被告行為後之刑法第64條第2 項係規定：
    「死刑減輕者，為無期徒刑」，刑法第65條第2 項係規定：
    「無期徒刑減輕者，為二十年以下十五年以上有期徒刑」，
    則就有關刑法修正前後，刑之減輕後刑度減少輻度之規定，
    係以修正前之刑法之規定較有利於被告，自應以被告行為時
    即修正前刑法有關刑之減輕之相關規定，定被告刑之減輕後
    之刑度，對於被告較為有利。
  (五)綜合上述各條文中有關未遂犯或想像競合犯之規定，比較新
    舊法結果，並無有利或不利之情形，既無所謂行為後法律變
    更之比較適用之問題，自應適用裁判時即修正後刑法之相關
    規定，予以論處。而有關刑之減輕後刑度減少輻度之規定，
    係以修正前之刑法第64條第2 項與第65條第2 項之規定，對
    於被告較為有利，自應適用修正前之上開規定。
二、查海洛因與安非他命係毒品危害防制條例第2 條第2 項第1
    款與第2 款所規定之第一、二級毒品，核被告丙○○所為，
    係犯毒品危害防制條例第4 條第6 項、第1 項、第2 項之販
    賣第一級毒品未遂罪與販賣第二級毒品未遂罪。被告丙○○
    販賣第一、二級毒品前、後，持有第一、二級毒品之低度行
    為，應為販賣之高度行為所吸收，不另論罪。被告丙○○已
    著手於販賣第一、二級毒品，並與買主就毒品之種類、重量
    、金額達成合意，惟尚未交付毒品，故被告丙○○為販賣第
    一、二級毒品之未遂犯，應依刑法第25條第2 項之規定減輕
    其刑。被告丙○○一行為觸犯上開販賣第一級毒品未遂罪與
    販賣第二級毒品未遂罪，為想像競合犯，應依刑法第55條之
    規定，從一重之販賣第一級毒品未遂罪處斷。起訴書認為被
    告丙○○業已交付毒品海洛因與安非他命給甲○○，然甲○○經本院合法傳拘均未到庭作證，且甲○○亦未在警詢或偵
    查中有何陳述過，況被告丙○○亦否認曾交付毒品給予甲○○，故並無證據證明被告丙○○確已將毒品海洛因與安非他
    命交予甲○○，故起訴書認為被告丙○○業已交付毒品海洛
    因與安非他命給甲○○，因此，被告丙○○係該當販賣第一
    級毒品與販賣第二級毒品既遂罪，尚有未洽，應予更正為被
    告丙○○僅係構成販賣第一級毒品與販賣第二級毒品未遂罪
    。再被告丙○○在同一地點且於短時間內與甲○○通電話，
    談妥第一級毒品與第二級毒品之交易事宜，故被告丙○○顯
    係以一行為同時觸犯販賣第一級毒品未遂罪與販賣第二級毒
    品未遂罪，起訴書未認定被告丙○○係想像競合犯，亦有未
    洽。爰審酌被告丙○○販賣戕害他人身心健康至鉅之毒品，
    使施用毒品之人之家庭破碎，嚴重破壞社會治安，且其犯後
    飾詞卸責，毫無悔意，態度不佳，惟其與甲○○所達成合意
    之毒品海洛因與安非他命交易之金額、重量並不甚多等一切
    情狀，量處如主文所示之刑，以資懲儆。
三、沒收：
    扣案如事實欄所載之第一級毒品海洛因三包（合計淨重1.25
    公克）與安非他命一包（鑑驗餘淨重1.62公克），係本案查
    獲之毒品，應依毒品危害防制條例第18條第1 項前段規定，
    宣告沒收銷燬之；又供包裝上揭毒品海洛因用之小袋子三個
    、包裝安非他命用之小袋子一個等物，顯係屬被告丙○○所
    有，供其犯販賣毒品罪所用之物，應依毒品危害防制條例第
    19條第1 項規定，就上開袋子宣告沒收。另扣案研磨缽1 組
    、電子磅秤1 個、分裝袋1 包等物，均係屬被告丙○○所有
    ，供其犯販賣毒品罪所用之物，爰依毒品危害防制條例第19
    條第1 項規定，宣告沒收之。至扣案之注射針筒85支（已使
    用5 支、未使用80支）與橡膠管2 條等物，該等物品之性質
    顯係與施用毒品有關，與販賣毒品尚難謂有何關聯，爰不宣
    告沒收。
、無罪部分（即被告乙○○部分）：
一、公訴意旨略以：被告丙○○與乙○○係兄弟關係，共同基於
    販賣第一級毒品海洛因及第二級毒品安非他命之犯意聯絡，
    以門號0000000000號及0000000000號之行動電話為聯絡工具
    ，對外販售毒品，嗣於94年9 月8 日14時33分，適有甲○○
    以其0000000000號行動電話撥打至0000000000號與丙○○對
    話詢問其弟乙○○手邊有無第一級毒品海洛因及第二級毒品
    安非他命現貨各4 分之1 兩一事，將丙○○詢問後，隨即於
    同日14時44分，由丙○○以上開號碼回覆高某現貨只有海洛
    因，沒有安非他命，並報價4 分之1 兩為4500元。復於同日
    15時16分，由丙○○以0000000000號撥打上開高某電話，談
    妥由乙○○向上手調取4 分之1 兩之安非他命及海洛因，雙
    方約在臺北縣中和市住處附近，交予買主甲○○；嗣於94
    年9 月19日19時50分許，在臺北縣中和市○○路89巷7 之1
    號12樓住處內，當場查獲陳嶢坤及乙○○2 人，並自陳某褲
    子口袋內起出安非他命1 包（淨重0. 24 公克）、吸食器1
    組；另自乙○○屋內起出海洛因3 包（合計淨重1.33公克）
    、安非他命1 包（淨重1.62公克）、注射針筒85支（已使用
    5 支、未使用80支）、研磨缽1 組、電子磅秤1 個、橡膠管
    2 條、分裝袋1 包。案經臺灣板橋地方法院檢察署檢察官主
    動簽分偵辦。因認被告乙○○與其兄即被告丙○○共同涉犯
    毒品危害防制條例第4 條第1 項、第2 項之販賣第一級毒品
    與販賣第二級毒品罪嫌。
二、按犯罪事實應依證據認定之，無證據不得認定犯罪事實，又
    不能證明被告犯罪或其行為不罰者，應諭知無罪之判決，刑
    事訴訟法第154 條第2 項、第301 條第1 項分別定有明文。
    次按認定不利於被告之事實，須依積極證據，茍積極之證據
    本身存有瑕疵而不足為不利於被告事實之認定，即應為有利
    於被告之認定，更不必有何有利之證據，而此用以證明犯罪
    事實之證據，猶須於通常一般人均不至於有所懷疑，堪予確
    信其已臻真實者，始得據以為有罪之認定，倘其證明尚未達
    到此一程度，而有合理性之懷疑存在，致使無從為有罪之確
    信時，即應為無罪之判決，此有最高法院82年度臺上字第16
    3 號判決、76年度臺上字第4986號、30年度上字第816 號等
    判例意旨可資參照。而依法治國家之刑事訴訟原則，檢察官
    除提起公訴外，尚須維持公訴，負有說服責任，其舉證責任
    之目的，係在充分證明被告確有如公訴所指之犯罪事實，從
    而其舉證責任應存在於刑事訴訟程序之全程，且於舉證不足
    以使法院產生有罪之確信時，為終局的舉證責任未盡，是故
    ，於公訴程序，用以證明犯罪事實之證據之蒐集、提出、及
    說服之責任，在於檢察官，刑事訴訟法第161 條第1 項規定
    檢察官就被告犯罪事實，應負舉證責任，並指出證明之方法
    ，即明示其旨，至於修正前刑事訴訟法第163 條第1 項及修
    正後刑事訴訟法第163 條第2 項關於法院調查證據之規定，
    乃指法院應於訴訟當事人舉證之範圍內，依職權或聲請，循
    刑事訴訟法第164 條以下關於證據調查之程序及方法而為調
    查，以將檢察官及其他當事人之舉證轉換為法院之證據認知
    ，究明證據之證據能力與證明力，非謂法院得逾越公正第三
    者地位，代檢察官蒐集證據，否則不啻破壞訴訟三方關係，
    衍生由法院證明被告犯罪，或檢察官與法院協同證明被告犯
    罪等嚴重悖反法治國家原則之結果，影響人民對於法院中立
    客觀之信賴，最高法院87年度臺非字第1 號判決謂：「按法
    院固應依職權調查證據，但並無蒐集證據之義務。刑事訴訟
    法第379 條第10款規定應於審判期日調查之證據而未予調查
    之違法，解釋上應不包括蒐集證據在內，其調查之範圍，以
    審判中案內所存在之一切證據為限，案內所不存在之證據，
    即不能責令法院為發現真實，應依職權從各方面詳加蒐集、
    調查。」，暨92年度臺上字第128 號判例謂：「刑事訴訟法
    第161 條已於91年2 月8 日修正公布，修正後同條第1 項規
    定：檢察官就被告犯罪事實，應負舉證責任，並指出證明之
    方法。因此，檢察官對於起訴之犯罪事實，應負提出證據及
    說服之實質舉證責任。倘其所提出之證據，不足為被告有罪
    之積極證明，或其闡明之證明方法，無從說服法官以形成被
    告有罪之心證，基於無罪推定之原則，自應為被告無罪判決
    之諭知。」洵屬的論，可供參考。
三、公訴意旨認被告乙○○涉犯毒品危害防制條例第4 條第1 項
    、第2 項之販賣第一級毒品與販賣第二級毒品罪嫌，無非以
    「 1.被告丙○○坦承申請並使用門號0000000000 號之行動
         電話，且以該電話與甲○○聯絡之事實。
 　　　2.證人乙○○坦承於前揭時地為警查獲並起出上開扣案物
 　　　　之事實。
 　　　3.證人乙○○坦承申請並使用門號0000000000號之行動電
 　　　　話之事實。
 　　　4.證人陳嶢坤偵查中之證述。
 　　　5.證人劉三榮偵查中之結證。
 　　　6.卷附通訊監察譯文。
 　　　7.法務部調查局鑑定通知書1 紙。
 　　　8.扣案如事實欄所示之物。
 　　　9.現場查獲照片。」等情，為其論據。
四、訊據被告乙○○固坦承其係被告丙○○之弟弟，門號為0000
    000000號之行動電話係其在使用，惟堅詞否認有何販賣第一
    、二級毒品罪嫌，辯稱略以：「94年9 月8 日下午2 、3 時
    許，我正在臺北縣中和市○○路89巷7 之1 號12樓住處睡覺
    ，我根本不知道被告丙○○取走我門號為0000000000號之電
    話在使用，被告丙○○並沒有告知我要使用我的上開行動電
    話，他也沒有跟我討論甲○○要買毒品之事，我也不知道甲○○有打電話過來」等語。
五、經查：
  (一)如附件所示之通訊監察譯文，只有被告丙○○與甲○○在對
    話，被告乙○○並未說話等情，業經證人即承辦本案之臺北
    市政府警察局刑事警察大隊偵查員劉三榮到庭結證明確（見
    本院95年12月8 日審判筆錄）。再觀諸如附件所示之通訊監
    察譯文之內容，確僅有被告丙○○與甲○○討論毒品交易之
    事，被告乙○○並未有何說話之資料，自難僅憑被告丙○○
    係以門號為0000000000號之電話與甲○○討論毒品交易之事
    ，而上開門號為0000000000號之行動電話係被告乙○○所有
    一事，遽認為被告乙○○必有參與販賣毒品之事。
  (二)況被告乙○○於94年9 月8 日下午2 、3 時許，確實正在臺
    北縣中和市○○路89巷7 之1 號12樓住處睡覺，其根本不知
    道被告丙○○取走其門號為0000000000號之電話使用，被告
    丙○○並沒有告知被告乙○○要使用其上開行動電話，被告
    丙○○也沒有跟被告乙○○討論甲○○要買毒品之事等情，
    業經被告丙○○供述在卷，與被告乙○○前開所辯相符，自
    難僅以如附件通訊監察譯文所示之被告丙○○有在電話中向
    甲○○提到要向弟弟即被告乙○○問毒品之事，即遽謂被告
    乙○○必有參與被告丙○○販賣毒品之事。
  (三)公訴人所提之前開事證，僅能使本院得出被告丙○○有販賣
    第一、二級毒品之結論，並無法使本院因此亦獲得被告乙○○亦有販賣第一、二級毒品之心證。被告乙○○所辯並無涉
    犯公訴意旨所訴之前開販賣第一、二級毒品等犯行，洵有堪
    予採信之處。公訴人所舉事證，尚有合理性之懷疑存在，致
    使無從說服本院確信被告乙○○確有公訴意旨所指之販賣第
    一、二級毒品等罪嫌，揆諸首開法條規定及裁判先例意旨，
    不能證明被告乙○○犯罪，本院就被告乙○○部分自應為無
    罪之諭知，以昭審慎。
據上論斷，應依刑事訴訟法第299 條第1 項前段、第301 條第1
項，毒品危害防制條例第4 條第6 項、第1 項、第2 項、第18條
第1 項前段、第19條第1 項，刑法第11條、第2 條第1 項、第25
條第2 項、第55條，判決如主文。
本案經檢察官王聖涵到庭執行職務。
中    華    民    國    96    年     3     月   30    日
              刑事第十九庭  審判長法  官  許必奇
                                  法  官  曾正耀
                                  法  官  陳明偉
上列正本證明與原本無異。
如不服本判決，應於判決送達後10日內，向本院提出上訴狀。
                                  書記官　金和國
中    華    民    國    96    年     3     月   30    日
附錄：
毒品危害防制條例第4條：
製造、運輸、販賣第一級毒品者，處死刑或無期徒刑；處無期徒
刑者，得併科新臺幣 1 千萬元以下罰金。
製造、運輸、販賣第二級毒品者，處無期徒刑或 7 年以上有期徒
刑，得併科新臺幣 7 百萬元以下罰金。
製造、運輸、販賣第三級毒品者，處 5 年以上有期徒刑，得併科
新臺幣 5 百萬元以下罰金。
製造、運輸、販賣第四級毒品者，處 3 年以上 10 年以下有期徒
刑，得併科新臺幣 3 百萬元以下罰金。
製造、運輸、販賣專供製造或施用毒品之器具者，處 1 年以上 7
年以下有期徒刑，得併科新臺幣 1 百萬元以下罰金。
前五項之未遂犯罰之。
